臺灣臺南地方法院刑事判決
109年度交易字第1070號
聲  請  人  臺灣臺南地方檢察署檢察官
被      告  余德忠


輔  佐  人  
即被告之子  余俊雄



上列被告因公共危險案件，經檢察官聲請以簡易判決處刑（109
年度偵字第17621號，本院原案號：109年度交簡字第2988號），
本院認為不得以簡易判決處刑，經適用通常訴訟程序判決如下：
    主    文
余德忠無罪。
    判決要旨
本院認為有無經過實證研究不明、供研究因子也不清楚的統計數
字，不能用來替代證據，否則等同於接受用擬制或者推測的方法
，判定被告成立犯罪。因此檢察官聲請簡易判決處刑書所謂的「
酒精代謝率」標準，本院認為無法證明被告車禍發生前酒測值超
過法定標準。又認為並無證據足以證明被告當時處於無法安全駕
駛汽車的情況，因此判決無罪。
　　理    由
一、檢察官聲請簡易判決處刑（起訴）事實及罪名
  1.起訴事實：
　　余德忠於109年9月13日晚上10時之後，在位於台南市○○區○○
    路00巷000號的家裡喝酒，隔天（14日）上午10時左右，酒
    後從家中駕駛汽車外出，並在上午11時13分左右，沿著台南
    市永康區永明街行駛到中山北路的交岔路口停等紅燈，且在
    綠燈後提前違規跨越雙黃線逆向行駛後左轉切入中山北路，
    因此撞擊原來騎乘機車沿著中山北路到達路口的陳憲忠，陳
    憲忠的機車再擦撞同向右後側的林家安機車，害陳憲忠、林
    家安人車倒地受傷，警察到場後對余德忠實施酒測，酒測值
    為每公升0.19毫克。經過推算，認為余德忠當天上午剛開始
    開車的10時左右酒測值已經達到每公升0.3025毫克（0.302m
    g/L）。
  2.（偵查）檢察官起訴罪名：
　　刑法第185條之3第1項第1款的服用酒類吐氣所含酒精濃度達
    每公升0.25毫克而駕駛動力交通工具罪（對陳憲忠、林家安
    犯過失傷害部分，檢察官另外作成不起訴處分，不在本案審
    理範圍）。
  3.（公訴）檢察官論告補充罪名：刑法第185條之3第1項第2款
    的服用酒類致不能安全駕駛而仍駕駛動力交通工具罪。

二、基礎事實
    根據酒精測定紀錄表的記載以及被告的筆錄，可以確認「被
    告於車禍前一晚在家喝酒，（停止喝酒休息一晚後的）車禍
    當天上午10時左右從家中開車外出，且在上述路口發生車禍
    ，測得酒測值為0.19mg/L」的基本事實。
　　
三、無罪推定原則的說明
  1.我國的刑事訴訟採取嚴格證明原則，無論直接證據或間接證
    據，都必須要證明到「除了犯罪，沒有無罪的可能性」，可
    以達到「（幾乎）百分之百確定被告犯罪」的程度，法院才
    能作出有罪的判斷。否則，基於無罪推定原則，都應該宣示
    無罪的判決。
  2.被告被起訴的刑法第185條之3第1、2款的罪名，是以「吐氣
    所含酒精濃度達0.25mg/L」、「已經因喝酒而無法安全駕駛
    」而仍駕駛車輛作為成立犯罪的標準。依照以上無罪推定原
    則的說明，代表國家追究刑事責任的檢察官，必須要向法院
    證明到被告「喝酒後的吐氣濃度確實已經達到了0.25mg/L」
    、或「曾經喝酒的被告確實無法安全駕駛」。如果有相當的
    原因讓法官認為被告存在著「無罪的可能性」（有可能未達
    0.25mg/L或可以安全駕駛），法院在這種情形就必須作出無
    罪的判斷。否則，就是違反了無罪推定原則。畢竟刑法要處
    罰的對象，不是極有可能的犯罪者，而是確切被證明犯罪的
    行為人。

四、不成立服用酒類吐氣所含酒精濃度達每公升0.25毫克而駕駛
    動力交通工具罪的理由（刑法第185條之3第1項第1款）
  1.檢察官的看法：
　　根據起訴書的記載，檢察官認為被告車禍當天上午10時開車
    外出時酒測值超過0.25mg/L的法定標準，是根據「食後飲酒
    之吐氣酒精代謝率每小時平均0.075mg/L之標準」計算出來
    的（計算式：0.19mg/L＋0.075mg/L×1.5小時=0.3025mg/L，
    起訴書第3頁）。
  2.本院的看法：
　　①首先，檢察官並沒有說明也沒有舉證，上述那個「食後飲
      酒之吐氣酒精代謝率每小時平均0.075mg/L之標準」從何
      而來？
　　②如果上述標準是用實驗得到的數據，參與實驗者是男性或
      女性？亞洲人或西方人？漢族人士或原住民？年紀超過60
      歲或未達60歲？這些足以影響實驗結果的因素都無從得知
      ，若輕率地拿來作為刑事被告是否成立犯罪的標準，本院
      認為違反證據裁判原則及嚴格證明原則，因為顯然是以統
      計數據作為刑事審判的證據。
　　③根據以上的說明，本院認為本案證據不足以證明「被告在
      車禍當天開車外出之時酒測值達到0.25mg/L的法定標準」
      。
　　　
五、不成立服用酒類致不能安全駕駛而仍駕駛動力交通工具罪的
    理由（刑法第185條之3第1項第2款）
  1.檢察官的看法：
　　①車禍後警察第一時間觀察被告，發現被告有「酒容」。
　　②被告在警局有作圖形測試，他所畫的圓形明顯歪彎。
　　③在警局時，警察注意到被告有「手腳顫抖身體無法保持平
      衡」的情形。
　　④根據以上的狀況綜合判斷，可知被告開車時已經無法安全
      駕駛汽車（本院交簡卷35頁）。
  2.被告的陳述：
　　我的開車能力沒有受到喝酒影響（本院交簡卷27頁）。
  3.本院的看法：
　　①發生車禍不必然是因為喝酒：依照被告和證人陳憲忠、林
      家安的筆錄，以及道路交通事故調查報告表㈠㈡、現場圖、
      現場照片等證據，可以得知本案車禍的發生，是被告停車
      在交岔路口綠燈起步後，為了左轉，過早違規跨越雙黃線
      駛入對向車道，並在左轉切入橫向道路時撞擊證人陳憲忠
      的機車而肇事。這種因為危險駕駛行為導致的交通意外，
      經常出現在我們日常生活之中。沒有喝酒的駕駛人也常發
      生相同的輕微交通事故，並無特殊性。本院認為不能只因
      為發生碰撞車禍就認為被告「不勝酒力無法安全駕駛」。
　　②關於酒容：
　　　⑴警察在「刑法第一百八十五條之三第一項第二款案件測 
        試觀察紀錄表」（警卷47頁，以下簡稱測試觀察紀錄表
        ），記錄被告「查獲後之狀態：酒容」。
　　　⑵上述查獲後之狀態是個複選項目，除了「酒容」這個選
        項之外，還有語無倫次含糊不清、意識模糊注意力無法
        集中、嘔吐、多語、呆滯木僵、昏睡叫喚不醒、泥醉、
        搖晃無法站立、自殘、拉扯、攻擊、大聲咆哮、酒氣等
        13種可以具體描述被告外部情況的選項。
　　　⑶但經警察在現場觀察結果，被告只被認為有酒容而無其
        他具體情形。而酒容二字，本院的理解是「臉部呈現喝
        過酒的樣貌」，這其中包含了觀察者（警察）的判斷。
        而判斷，尤其是不附理由或不謹慎的判斷，經常是發生
        錯誤的原因。因此本院不認為警察這種不說明理由的判
        斷，可以用來「證明」被告不能安全駕駛。
　　　⑷此外，被告從頭到尾都承認車禍的前一晚曾經在家喝酒
        。隔天醒來之後臉部出現「喝過酒的樣貌」，也是正常
        的情形，但仍然無法根據這種「臉部的樣貌」認為被告
        無法安全駕駛汽車。
　　③關於圖形測試：
　　　⑴被告在警察局有作圖形測試，根據測試單上的文字指示
        ，警察「命駕駛人用筆在兩個同心圓之間的0.5公分環
        狀帶內，畫另一個圓」（警卷48頁）。
　　　⑵結果被告所畫的圓，線條雖然有檢察官認為的「歪彎」
        ，但沒有突出0.5公分的環狀帶範圍。本院認為他成功
        完成此項測試。此項測試，非但不能證明被告不能安全
        駕駛，反而可以作為他的精神狀況可以安全駕駛的證據
        。
　　④關於手腳部顫抖：
　　　⑴測試觀察紀錄表中，警察又依表上文字指示「命駕駛人
        做直線測試（以長10公尺之直線，令其迴轉走回原地）
        及平衡動作（雙腳併攏，雙手緊貼大腿，將一腳向前抬
        高離地15公分，並停止不動30秒）」之後，在「測試結
        果」上記錄被告有「手腳部顫抖，身體無法保持平衡」
        的情形（警卷47頁，測試地點為派出所）。
　　  ⑵測試觀察紀錄表上，駕駛人完成上述直線測試與平衡動
        作後，「測試結果」也是複選項目，除了「手腳部顫抖
        ，身體無法保持平衡」這個情況之外，還有步行時左右
        搖晃腳步不穩、腳步離開測試的直線、身體前後或左右
        搖擺不定、用手臂來保持平衡等4種選項。
　  　⑶由以上的記錄，可知被告只出現一種「可能是酒醉」而
        無法保持平衡的情況，而無另4種現象。他手腳顫抖的
        原因，是否因為酒醉或宿醉，本院認為難以確認。
　  　⑷被告在接受平衡測試時，已年滿70。依照本院和社會大
        多數人的理解，這種年紀的老先生無論有無喝酒，未必
        都能夠完成「雙腳併攏，雙手緊貼大腿，將一腳向前抬
        高離地15公分，並停止不動30秒」的高級動作。若身體
        機能保持良好，完成此等動作後，都非常可能「手腳顫
        抖無法保持平衡」。所以被告此一身體現象，不能證明
        他有酒醉不能安全駕駛的情形。
　　⑤綜合判斷及結論：
　　　基於以上的說明，上述3種檢察官認為足以判定被告不能
      安全駕駛的情形，無論個別考量或綜合判斷，本院都認為
      證據不足。
　　　
六、結論
　　本案因證據不足而存在著「被告並未犯罪的可能性」，因此
    應該判決被告無罪。
　
根據以上的說明，本院決定依據刑事訴訟法第452條、第301條第
1項的規定，作出無罪判決。
本案經檢察官柯博齡聲請以簡易判決處刑，檢察官吳梓榕到庭執
行職務。

中　　華　　民　　國　　109 　年　　12　　月　　17　　日
　　　　　　　　　刑事第十一庭  法　官　陳欽賢
以上正本證明與原本無異。
如不服本判決應於收受本判後20日內向本院提出上訴書狀，並應
敘述具體理由。其未敘述上訴理由者，應於上訴期間屆滿後20日
內向本院補提理由書狀（均須按他造當事人之人數附繕本）「切
勿逕送上級法院」。
  　　　　　　　　　　　　　　　書記官　劉庭君
中　　華　　民　　國　　109 　年　　12　　月　　17　　日